臺灣臺北地方法院民事裁定
110年度家調裁字第62號
聲  請  人  黃意婷  
兼  上一人
非訟代理人  黃茂山  
相  對  人  林麗英  
上列當事人間減輕或免除扶養義務事件，本院裁定如下：
    主      文
聲請人黃意婷對相對人之扶養義務減輕為每月新臺幣貳仟元。
聲請人黃茂山對相對人之扶養義務減輕為每月新臺幣參仟元。
程序費用新臺幣貳仟元由相對人負擔。
    理      由
壹、程序事項
　　按當事人就不得處分之事項，其解決事件之意思已甚接近或
    對於原因事實之有無不爭執者，得合意聲請法院為裁定，家
    事事件法第33條定有明文。經查，聲請人依民法第1118條、
    第1118條之1 聲請減輕或免除扶養義務事件，為不得處分之
    事項，然兩造對於原因事實之有無不爭執，合意聲請本院為
    裁定，核無不合，應予准許。
貳、實體事項
一、聲請人主張：緣相對人為聲請人之母。嗣相對人與聲請人之
    父黃國景於民國75年10月2 日離婚後，約定聲請人黃意婷、
    聲請人黃茂山、第三人黃意雯之親權由黃國景單獨任之。然
    相對人對聲請人未盡扶養義務，實際上聲請人於成年前係由
    聲請人之大姑黃秀琴扶養，而聲請人之經濟狀況無法負擔相
    對人之費用，且另有其他應負之扶養義務。為此，爰依民法
    第1118條、第1118條之1 聲請減輕或免除扶養義務事件等語
    。並聲明：（一）聲請人對相對人之扶養義務應予免除。（
    二）程序費用由相對人負擔。
二、相對人則以：同意聲請人主張之事實等語。
三、按因負擔扶養義務而不能維持自己生活者，免除其義務，但
    受扶養權利者為直系血親尊親屬或配偶時，減輕其義務，民
    法第1118條定有明文。次按受扶養權利者有對負扶養義務者
    、其配偶或直系血親故意為虐待、重大侮辱或其他身體、精
    神上之不法侵害行為之情形，或對負扶養義務者無正當理由
    未盡扶養義務之情形，由負扶養義務者負擔扶養義務顯失公
    平，負扶養義務者得請求法院減輕其扶養義務；受扶養權利
    者對負扶養義務者有前項各款行為之一，且情節重大者，法
    院得免除其扶養義務；民法第1118條之1 第1 項、第2 項定
    有明文。
四、經查，聲請人主張之事實，固據提出戶籍謄本、75年10月2
    日協議離婚書、臺北市政府社會局通知書為憑，且為相對人
    所不爭執，至為明確。然觀諸聲請人之父母於75年10月2 日
    協議離婚書之約定可知，聲請人之父母於離婚時約定由其父
    監護扶養，難認相對人係無正當理由未盡扶養義務，聲請人
    不得依民法第1118條之1 聲請免除扶養義務。惟查，相對人
    目前安置於機構，每月家屬需負擔之費用約為新臺幣（下同
    ）5,000元，聲請人同意以聲請人黃意婷2,000元、聲請人黃
    茂山3,000元之方式負擔此部分之費用等情，有110年11月2
    日調解紀錄表在卷，考量聲請人之經濟狀況無法負擔相對人
    之費用，且另有其他應負之扶養義務，足認聲請人得依民法
    第1118條聲請減輕部分扶養義務如主文所示。從而，聲請人
    依民法第1118條聲請減輕扶養義務等語，為有理由，應予准
    許。
五、本件事證已臻明確，兩造其餘之攻擊防禦方法及所提證據，
    於判決結果不生影響，爰不一一論列，併此敘明。
六、依家事事件法第33條第1 項、第97條，非訟事件法第21條第
    2 項，民事訴訟法第78條，裁定如主文。
中　　華　　民　　國　　110 　年　　11　　月　　5 　　日
                    家事法庭  法  官  温宗玲
以上正本係照原本作成。
如不服本裁定，應於送達後10日內，向本院提出抗告狀並表明抗
告理由（須附繕本，並繳納抗告費新臺幣1,000 元）。
中　　華　　民　　國　　110 　年　　11　　月　　5 　　日
                              書記官　簡  如